【裁判字號】    90,竹簡,168
【裁判日期】    900430
【裁判案由】    債務人異議之訴
【裁判全文】
臺灣新竹地方法院民事判決  九十年度竹簡字第一六八號
    原      告  丁○○
    訴訟代理人  丙○○
    被      告  良京實業股份有限公司
    法定代理人  甲○○
    訴訟代理人  乙○
右當事人間債務人異議之訴事件，本院判決如左：
    主    文
原告之訴駁回。
訴訟費用由原告負擔。
  事    實
一、原告方面：
  （一）聲明：本院八十九年度執字第五六二八號強制執行事件，就原告所有坐落新
        竹縣湖口鄉○○段一二一九地號及其上之建物建號二七一號，門牌號碼新竹
        縣湖口鄉波羅汶二六之三二號全部附屬建物所為之強制執行程序應予撤銷。
  （二）陳述：
        １、本件係因訴外人丙○○以萬合交通股份有限公司之名義，向被告公司購
            買營業小客車乙輛，約定價金為新台幣（下同）四十五萬元，以分期付
            款方式，償還日期為民國（下同）八十八年九月十六日至九十一年八月
            十六日，共計分三十六期，每期為一萬五千一百二十元，並由原告擔任
            連帶保證人。丙○○自八十八年八月二十六日起至八十九年一月十七日
            止，已繳五期共計七萬五千六百元，雖自八十九年二月份起，丙○○即
            未再行繳交貸款，然依契約之約定，最後一期分期款應於九十一年八月
            十六日始到期，被告自不得在此之前即對原告聲請強制執行。
        ２、被告持以向本院聲請強制執行所提出之執行名義為臺灣臺北地方法院八
            十九年度票字第一四七三四號本票裁定，惟被告提出之證物本票一紙係
            偽造，原告未曾於其上簽名、蓋章，系爭本票之金額及發票日期亦非原
            告所填寫；原告所親自簽訂之附條件買賣契約書是一式二份，購車價金
            係載明為四十五萬元，與被告所提出之附條件買賣書所載價金為五十四
            萬四千三百二十元不同。
        ３、又被告先前提出偽造之本票，聲請假扣押原告財產時，丙○○僅逾五期
            貸款未繳，執行金額應為七萬五千六百元，其餘價款應未到期，被告所
            請求金額顯有違誤。
  （三）證據：提出上海商業銀行支票存根聯及該銀存款單影本各一份，並聲請訊問
        證人丙○○。
二、被告方面：
  （一）聲明：如主文第一項所示。
  （二）陳述：
        １、本件附條件買賣契約書及本票均為原告親自簽名、蓋章。蓋簽訂契約當
            天，係由被告公司現已離職之員工卓政中代表被告公司與原告及丙○○
            接洽，原告確實有於被告與萬合交通股份有限公司間之附條件買賣契約
            書之連帶保證人欄簽名、蓋章，而被告持以聲請本票裁定准許強制執行
            之本票，其上之發票人欄是由原告親自簽名、蓋章，至於本票上之金額
            及發票日期則是原告出具授權同意書授權被告填寫。
        ２、上開附條件買賣契約書上已載明買賣標的即營業小客車之價金若一次付
            清，總價為四十五萬元，若係分期付款則為五十四萬四千三百二十元，
            故執行金額應以五十四萬四千三百二十元扣除丙○○已繳之貸款七萬五
            千六百元，即為四十六萬八千七百二十元。
  （三）證據：提出附條件買賣契約書、本票、授權同意書各一份，並聲請訊問證人
        卓政中。
三、本院依職權調閱本院八十九年度執字第五六二八號強制執行卷宗，另函調原告於
    湖口郵局之開戶印鑑卡並當庭命原告書寫其姓名十次，將前述資料連同系爭本票
    、授權同意書及附條件買賣契約書原本及原告之印章，囑託內政部警政署刑事警
    察局鑑定系爭本票、授權同意書及附條件買賣契約上原告簽名及印文與原告之簽
    名及印章是否相符。
    理    由
甲、程序方面：
    本件原告原起訴請求撤銷本院八十九年度執全字第三七一號假扣押強制執行程序
    ，嗣因被告取得終局執行名義即臺灣臺北地方法院八十九年度票字第一四七三四
    號本票裁定，聲請強制執行原告之上開財產，乃變更訴之聲明，請求撤銷本院八
    十九年度執字第五六二八號強制執行程序，本院認應屬情事變更以他項聲明代最
    初之聲明，依民事訴訟法第二百五十五條第一項第四款之規定，應予准許，先予
    敘明。
乙、實體方面：
一、原告起訴主張：被告以臺灣臺北地方法院八十九年度票字第一四七三四號本票裁
    定為執行名義，聲請執行原告所有坐落新竹縣湖口鄉○○段一二一九地號及其上
    建號二七一號門牌號碼新竹縣湖口鄉波羅汶二六之三二號之建物，經本院八十九
    年度執字第五六二八號受理在案，惟上開本票裁定所依據之本票為偽造，原告未
    曾在被告提出之本票及附條件買賣契約書上簽名、蓋章；又原告向被告所擔保之
    債務，清償期尚未屆至，且本件被告所聲請強制執行之金額過多，顯與事實不符
    云云。被告則以：上開附條件買賣契約書及系爭本票皆由原告親自簽名、蓋章，
    至於本票上之金額及發票日期係由原告授權被告公司人員填寫，而上開買賣契約
    書上已載明分期付款之總價金為五十四萬四千三百二十元，扣除丙○○已繳之貸
    款，應為四十六萬八千七百二十元，故被告聲請強制執行之金額，並無錯誤等語
    ，以資抗辯。
二、經查：
    １、代表被告公司與訴外人萬合交通股份有限公司簽定上述買賣契約者為被告公
        司現已離職之員工卓政中，此為原告所不爭執，應堪為真。又系爭本票、授
        權同意書上「丁○○」簽名筆跡與原告於湖口郵局之開戶印鑑卡上「丁○○
        」簽名筆跡及原告當庭書寫之筆跡相符，且原告所庭呈印章之「丁○○」印
        文與本票上「丁○○」之印文亦相吻合，此有內政部警政署刑事警察局八十
        九年十一月二十日刑鑑字第一八二二三六號鑑驗通知書一份在卷可按，證人
        卓政中亦證稱：買賣契約是在原告家中簽訂的，原告與丙○○住在一起，當
        天兩人都有在場，印章是原告本人自己拿出來蓋的，至於本票上發票人欄及
        附條件買賣契約書上連帶保證人欄都是原告親自簽名、蓋章，而本票金額及
        發票日期則是原告授權給被告公司填寫等語，是以系爭本票係由原告簽名、
        蓋章後，再授權予被告填寫金額及發票日期之事實，應堪信為真，從而原告
        主張系爭本票係偽造云云，不足採之。
    ２、又原告以買賣標的物之總價有誤，主張其於當天所簽定之附條件買賣契約書
        與被告所提出者相異，然為被告所否認，辯稱：總價四十五萬是一次付清之
        現金價，如是分期付款，總價是五十四萬四千三百二十元，原告有在附條件
        買賣契約之連帶保證人欄簽名、蓋章等語。經查原告於起訴狀中亦自認本件
        購車價款共分三十六期，每期金額一萬五千一百二十元，則總價款應為五十
        四萬四千三百二十元，核與被告所提出之附條件買賣書所載金額相同，原告
        所辯不足採信。
    ３、另原告主張分期付款買賣之清償期，尚未全部屆至，被告聲請之執行金額過
        高，顯有違誤云云。查丙○○自八十九年二月起，即未繳交上開貸款，此為
        原告所自認之事實，按依前開附條件買賣契約書第十一條第一項第一款規定
        ：給付價款有任一期遲延時，買方依約喪失其分期給付之權利，故依該條款
        之約定，本件附條件買賣契約書價金給付之期限，應已全部到期，而上開附
        條件買賣契約書中載明分期付款之總價金為五十四萬四千三百二十元，被告
        以此數額扣除丙○○已繳之貸款金額七萬五千六百元後，即為四十六萬八千
        七百二十元，是以被告公司所聲請強制執行之金額，並無違誤。
三、按執行名義無確定判決同一之效力者，於執行名義成立前，如有債權不成立或消
    滅或妨礙債權人請求之事由發生，債務人亦得於強制執行程序終結前提起異議之
    訴，強制執行法第十四條第二項固定有明文。惟綜上所述，原告既已於本票之發
    票人欄、授權同意書、附條件買賣契約書上簽名、蓋章，被告對之即具有票款請
    求權，原告復未舉證有何妨礙被告請求之事由發生，從而其提起本件異議之訴，
    請求撤銷本院八十九年度執字第五六二八號清償票款強制執行事件就原告所有坐
    落於新竹縣湖口鄉○○段一二一九地號及其上建號二七一號門牌號碼新竹縣湖口
    鄉波羅汶二六之三二號建物所為之強制執行程序，即屬無據，應予駁回。
四、本件事證業臻明確，原告請求訊問萬合交通股份有限公司法定代理人楊美月，核
    與判決之結果無影響，本院認無調查必要，附此敘明。
五、據上論結，原告之訴為無理由，依民事訴訟法第七十八條，判決如主文。
中      華      民      國    九十    年      四      月      三十      日
                                  臺灣新竹地方法院新竹簡易庭
~B法      官  彭洪英
右為正本係照原本作成。
如對本判決上訴，須於判決送達後廿日內向本院提出上訴狀。
~B法院書記官  吳美雲
中      華      民      國    九十    年      四      月     三十       日


司法院資訊處製作；財團法人民間司法改革基金會備份。
